臺灣臺中地方法院民事判決　100年度保險字第46號
原　　　告　美亞產物保險股份有限公司
法定代理人　穆艾安
訴訟代理人　徐宏維
　　　　　　陸孟彥
被　　　告　郭秋香
上列當事人間給付保險金事件，本院於民國100年11月16日言詞
辯論終結，判決如下：
    主      文
被告應給付原告新臺幣壹佰伍拾萬壹仟壹佰伍拾元。
訴訟費用由被告負擔。
    事實及理由
壹、程序方面：
一、按訴狀送達後，原告不得將原訴變更或追加，但擴張或減縮
    應受判決事項之聲明，不在此限，民事訴訟法第255條第1項
    第3款定有明文。本件原告提起本訴原聲明請求：「被告應
    給付原告新臺幣（下同）1,501,150元，並自訴狀送達被告
    翌日起至清償日止，按年利率5％計算之利息」。嗣於民國
    100年11月16日言詞辯論期日捨棄遲延利息部分，核屬減縮
    應受判決事項之聲明，與首揭規定相符，應予准許，先予敘
    明。
貳、實體方面：
一、原告主張：
(一)被告於99年1月29日凌晨0時至4時許，在臺中市○○區○○
    路450巷106弄2之1號「花蝴蝶飲料店」、臺中市豐原區「中
    山公園」、「公老坪」山上，與訴外人呂志勇一同飲用高粱
    酒後，已達不能安全駕駛動力交通工具之程度，竟仍駕駛呂
    志勇所有向原告投保強制汽車責任保險之車牌號碼7259-SF
    號自小客車搭載呂志勇上路，嗣於同日凌晨4時50分許，沿
    臺中市○○區○○路坪頂巷由東往西方向行駛，行經臺中市
    ○○區○○路坪頂巷24-5號旁大右轉彎道下坡路段時，本應
    注意車前狀況，並隨時採取必要之安全措施，又汽車駕駛人
    飲用酒類後其吐氣所含酒精濃度超過每公升0.25毫克或血液
    中酒精濃度超過百分之0.05以上，不得駕車，而依當時天候
    晴，夜間有照明，路面為柏油、乾燥，無缺陷、無障礙物，
    並無不能注意之情事，仍酒後駕駛上開車輛，疏未注意車前
    狀況，且因不勝酒力而不能安全操控，錯將油門當煞車，而
    失控衝破路旁鐵皮圍籬而人車跌落六米深之山谷下，致呂志
    勇受有頭部、下顎多處挫傷骨折、頸部、腹部挫傷變型等傷
    害。被告清醒後以行動電話撥打一一九求救，經臺中市消防
    局豐原分隊救護人員到達案發事故現場，將被告於駕駛座及
    呂志勇於乘客座裡救出，緊急送往行政院衛生署豐原醫院急
    救，惟呂志勇於同日上午6時40分許，因傷重不治死亡。經
    行政院衛生署豐原醫院於同日上午6時43分許，對被告抽血
    檢驗其酒精濃度為238.5MG/L，換算呼氣測試檢測酒精濃度
    值為1.19M G/L。
(二)原告於99年3月11日依強制汽車責任保險法第25條、第27 條
    及同法給付標準第2條及第6條規定實際理賠呂志勇之法定繼
    承人共計1,501,150元。被告係酗酒駕車，導致乘車呂志勇
    死亡，依強制汽車責任保險法第9條、第10條及第29條第1項
    第1款之規定，原告取得代位求償權，原告得在賠付金額範
    圍內，向被告求償等語。並聲明：被告應給付原告
    1,501,150元。
二、被告則以：
    呂志勇至被告工作的卡拉OK店消費後，邀被告至「公老坪」
    山上聊天喝酒，呂志勇因不勝酒量比被告更醉，懇求被告開
    車，被告開這部車是經過車主呂志勇同意。被告確實是酒醉
    駕車，還能開車，且駕車當時駕照已經過期。被告習慣開手
    排車，自排車比較不會開，事發地點的路被告並不熟悉，剛
    好開到事發地點前是個大斜坡下來，遇到一個大轉彎，被告
    發現的時候已經來不及，一緊張要踩煞車的時候踩到油門就
    跌落山谷，被告也因這次意外住院開刀1個月。上開車禍事
    件，被告經判刑1年，且服刑10個月後於100年8月3日假釋出
    獄。呂志勇的家屬並未向被告求償，被告目前沒有工作，現
    在也沒有收入，如果有工作的話，願意用三分之一的薪資慢
    慢還，被告也有一點憂鬱的狀況，有一點緊張、恐慌等語。
    並聲明：原告之訴駁回。
三、查被告於99年1月29日凌晨0時至4時許，在臺中市○○區○
    ○路450巷106弄2之1號「花蝴蝶飲料店」、臺中市豐原區「
    中山公園」、「公老坪」山上，與訴外人呂志勇一同飲用高
    粱酒後，已達不能安全駕駛動力交通工具之程度，竟仍駕駛
    呂志勇所有向原告投保強制汽車責任保險之車牌號碼7259-S
    F號自小客車搭載呂志勇上路，嗣於同日凌晨4時50分許，沿
    臺中市○○區○○路坪頂巷由東往西方向行駛，行經臺中市
    ○○區○○路坪頂巷24-5號旁大右轉彎道下坡路段時，本應
    注意車前狀況，並隨時採取必要之安全措施，又汽車駕駛人
    飲用酒類後其吐氣所含酒精濃度超過每公升0.25毫克或血液
    中酒精濃度超過百分之0.05以上，不得駕車，而依當時天候
    晴，夜間有照明，路面為柏油、乾燥，無缺陷、無障礙物，
    並無不能注意之情事，仍酒後駕駛上開車輛，疏未注意車前
    狀況，且因不勝酒力而不能安全操控，錯將油門當煞車，而
    失控衝破路旁鐵皮圍籬而人車跌落六米深之山谷下，致呂志
    勇受有頭部、下顎多處挫傷骨折、頸部、腹部挫傷變型等傷
    害。被告清醒後以行動電話撥打一一九求救，經臺中市消防
    局豐原分隊救護人員到達案發事故現場，將被告於駕駛座及
    呂志勇於乘客座裡救出，緊急送往行政院衛生署豐原醫院急
    救，惟呂志勇於同日上午6時40分許，因傷重不治死亡。經
    行政院衛生署豐原醫院於同日上午6時43分許，對被告抽血
    檢驗其酒精濃度為238.5MG/L，換算呼氣測試檢測酒精濃度
    值為1.19M G/L等事實，為本院99年度交易字第344號刑事判
    決所審認，並有原告提出之投保車籍資料、相驗屍體證明書
    、道路交通是故現場圖影本為證，且被告上開犯罪事實，經
    本院刑事庭審理結果，認有關酒醉駕車部分，係觸犯刑法第
    185條之3之酒後不能安全駕駛動力交通工具而駕駛罪，判處
    有期徒刑4月，有關駕車肇事部分，係觸犯刑法第276條第1
    項之過失致死罪，判處有期徒刑10月，應執行有期徒刑1年
    ，嗣並經本院以99年度交易字第344號刑事判決確定在案，
    亦有該案卷宗可稽，而原告業依強制汽車責任保險法規定實
    際理賠呂志勇之法定繼承人梁弘宜等人共計1,501,150元，
    復有汽車保險理算書、強制汽車責任保險領款確認書等件可
    稽，復為被告所不爭執，自堪信原告之主張為真實。
四、按被保險人有下列情事之一，致被保險汽車發生汽車交通事
    故者，保險人仍應依強制汽車責任保險法規定負保險給付之
    責。但得在給付範圍內，代位行使請求權人對被保險人之請
    求權：一、被保險人飲用酒類或其他類似物後駕駛汽車，其
    吐氣或血液中所含酒精濃度超過道路交通管理法規規定之標
    準，強制汽車責任保險法第29條第1項第1款定有明文。次按
    強制汽車責任保險法所稱被保險人，指經保險人承保之要保
    人及經該要保人同意使用或管理被保險汽車之人，同法第9
    條第2項亦有明文規定。再按汽車駕駛人飲用酒類或其他類
    似物後，其吐氣所含酒精濃度超過每公升0.25毫克或血液中
    酒精濃度超過百分之0.05以上者，不得駕車，道路交通安全
    規則第114條第2款復規定甚明。本件被告於肇事後經抽血檢
    測其酒精濃度為238.5MG/L，有行政院衛生署豐原醫院檢驗
    結果單可稽（見警卷第25頁），換算呼氣測試檢測酒精濃度
    值為1.19MG/L，則被告因飲用酒類致其吐氣所含之酒精濃度
    ，已超過上開道路交通安全規則所定標準，其猶駕駛車輛不
    慎肇事，致乘客呂志勇死亡，則其對被害人自應負侵權行為
    之損害賠償責任。而查，死者呂志勇遺屬已向原告請領死亡
    給付保險金1,501,150元，被告所駕駛前揭小客車，因向原
    告投保強制汽車責任保險，原告亦依同法規定實際理賠呂志
    勇遺屬上開金額之保險金，此有原告提出之汽車保險理算書
    、強制汽車責任保險領款確認書等件影本為證，並為被告所
    不爭執，被告自承經要保人呂至勇同意使用被保險汽車，為
    強制汽車責任保險法第9條第2項所稱被保險人，是原告依強
    制汽車責任保險法第29條第1項第1款規定，代位行使請求權
    人即被害人遺屬梁弘宜等對被告之請求權，自屬有據。
五、從而，原告請求被告給付1,501,150元，為有理由，應予准
    許。
六、結論：本件原告之訴為有理由，依民事訴訟法第78條，判決
    如主文。
中    華    民    國   100    年    11    月    30    日
                  民事第二庭    法  官  吳崇道
以上正本係照原本作成
如對本判決上訴，須於判決送達後20日內向本院提出上訴狀。如
委任律師提起上訴者，應一併繳納上訴審裁判費。
中    華    民    國   100    年    11    月    30    日
                                書記官